臺灣新北地方法院三重簡易庭小額民事判決
                                   111年度重小字第1697號
原      告  吳毓芬  


被      告  李羿蓉    住桃園市○○區○○○路000號7樓         
       陳慧芬    住同上
上列當事人間請求侵權行為損害賠償事件，經本院於民國111年7
月12日言詞辯論終結，判決如下：
    主  文
被告應連帶給付原告新臺幣捌萬零壹佰伍拾柒元，及自民國一百
一十一年五月六日起至清償日止，按年息百分之五計算之利息。
原告其餘之訴駁回。
訴訟費用新臺幣壹仟元由被告連帶負擔新臺幣玖佰柒拾玖元，餘
由原告負擔。
本判決原告勝訴部分得假執行。但被告如以新臺幣捌萬零壹佰伍
拾柒元為原告預供擔保後，得免為假執行。 
    事實及理由
一、本件被告丙○○經合法通知，未於言詞辯論期日到場，查無民
    事訴訟法第386條所列各款情事，應准原告之聲請，由其一
    造辯論而為判決，合先敘明。
二、原告主張：
(一)緣乙○○前於民國108年7月2日凌晨1時10分許，在新北市新莊
    區幸福路上，騎乘普通重型機車因轉彎未依規定遭警方攔檢
    ，並當場製作舉發違反道路交通管理事件通知單舉發時，其
    為免因未成年無照駕駛之身分遭舉發，竟冒用原告之名義，
    於新北市政府警察局新莊分局交字第C00000000號舉發違反
    道路交通管理事件通知單「收受通知聯者簽章」欄上，偽簽
    原告「甲○○」之署名，足以生損害於原告及警察機關對交通
    舉發之正確性；另被告乙○○又於109年4月5日凌晨1時21分許
    ，在新北市○○區○○街00巷0弄0號前，遭新北市政府警察局新
    莊分局福營派出所員警取締未成年吸菸，被告乙○○為逃避刑
    責而掩飾其少年之身分，竟基於行使偽造私文書及偽造署押
    之犯意，冒用原告之年籍資料，填寫「新北市政府保護青少
    年遠離菸、酒 、檳榔等危害專案違規供菸者紀錄表」，並
    偽造原告簽名，足以生損害於原告及主管機關取締之正確性
    。是被告乙○○以上所為二件觸法行為遭警查獲時均為掩飾其
    未成年身分而冒用原告名義。嗣原告於109年6月間先接獲新
    北市政府衛生局以新北衛健字第1091064307號函通知因涉嫌
    違反菸害防制法規定於限期内陳述意見一事，復於109年8月
    間陸續接獲新北市政府以新北府衛健字第0000000000號裁處
    書通知違反菸害防制法第13條第1項規定處以新臺幣（下同
    ）10,000元罰鍰及桃園市政府交通事件裁決處以桃交裁申字
    第1090093471號裁罰600元及違規記點等函，顯見被告乙○○
    未經原告同意下，於其涉犯前開二件違法行為時，竟意圖脫
    免法律責任而冒用原告姓名，使原告因此蒙受菸害防制法及
    交通違規等裁罰，當可認為情節重大，故被告乙○○應對原告
    負侵權行為損害賠償責任，又被告乙○○於上開違法行為時，
    係未滿20歲之未成年人，依民法第187條規定，其法定代理
    人即被告丙○○亦應與被告乙○○負連帶賠償責任。
(二)茲原告請求之項目及金額如下：　　
  1.原告因被告乙○○冒名行為致原告遭行政機關裁罰，原告為澄
    清責任及為出庭等所支出之費用，共計1,877元，應由被告
    連帶負擔。　　
  2.原告於109年6月間突然接獲被告乙○○冒名所遭致之二件 法
    律裁罰，恰逢即將生產之際，已嚴重影響待產之情緒並要承
    受恐遭法律裁罰之精神壓力，幾經面臨情緒崩潰之界點，生
    產後哺乳期間，自109年8月間起至110年2月間止，為處理被
    告乙○○冒名所帶來之損害，連同照護、哺乳出生兒之壓力等
    ，已使原告蒙受產後憂鬱症之痛苦，身心倶疲，言語實難表
    述，故被告應連帶賠償原告精神慰撫金80,000元。
  3.為此，爰依侵權行為之法律關係，請求被告連帶賠償81,877
    元。　　
(三)併為聲明：被告應連帶給付原告81,877元，及自起訴狀繕本
    送達翌日起至清償日止，按年息百分之5計算之利息。
三、被告乙○○則以：對於原告主張之侵權行為事實不爭執，但被
    告已經為原告繳清罰款，並無造成原告任何金錢上的損失，
    也接受刑事判決完成訓誡等語置辯。併為答辯聲明：原告之
    訴駁回。並陳明如受不利判決，願供擔保請准宣告免為假執
    行。　　
四、被告丙○○未於言詞辯論期日到場，亦未提出書狀作何聲明或
    陳述。
五、法院之判斷：
(一)原告主張之事實，業據提出本院少年法庭110年度少護字第2
    03號宣示筆錄、新北市政府衛生局新北衛健字第1091064307
    號函、新北市政府109年8月6日新北衛健第0000000000號裁
    處書、桃園市政府交通事件裁決處函、新北市政府警察局新
    莊分局函及交通部公路總局臺北市區監理所金門監理站函及
    新北市政府警察局新莊分局福營派出所受理刑事案件報案三
    聯單等件為證。復為被告乙○○所不爭執，且被告丙○○已於相
    當時期受合法之通知，未於言詞辯論期日到場，亦未提出準
    備書狀爭執，堪信原告之主張為真實。
(二)按姓名權受侵害者，得請求法院除去其侵害，並得請求損害
    賠償。民法第19條定有明文。復按因故意或過失不法侵害他
    人之權利者，負損害賠償責任；又限制行為能力人，不法侵
    害他人之權利者，以行為時有識別能力為限，與其法定代理
    人連帶負損害賠償責任，民法第184條第1項前段、第187條
    第1項亦有明定。查本件被告乙○○上開行為不法侵害原告之
    姓名權及名譽權甚明，是原告主張被告乙○○應負損害賠償責
    任，自屬有據。又被告乙○○係91年5月21日出生，於本件行
    為時僅年滿17歲，為限制行為能力人，且有識別能力，而被
    告丙○○為其法定代理人，有個人戶籍資料查詢結果可稽，且
    並未舉證證明其監督並未疏懈，或縱加以相當之監督，仍不
    免發生損害，則原告依上開規定，請求被告丙○○應負連帶損
    害賠償責任，亦屬有據。
(三)茲就原告請求之項目及金額審酌如下： 
  1.原告主張其因被告乙○○冒名行為，為至新北市政府衛生局說
    明，因此購置隨身碟109元、提供證據列印紙張支付4元、寄
    送證明給新北市政府衛生局支付郵資44元、前往開庭支出加
    油費用及車資費用1,030元、開庭停車費用30元及搭乘捷運
    應訴往返費用660元，共計1,877元，應由被告連帶負擔等語
    。被告乙○○則以上開情詞置辯。經核原告所舉上開費用之損
    害，其中購置隨身碟109元、列印紙張4元及郵資44元等支出
    部分，業據提出提出全國電子電子發票證明聯、統一超商電
    子發票證明聯、普通掛號函件執據等件為證，經與新北市政
    府衛生局新北衛建字第1091064307號函、暨上開裁處書等文
    件之日期相互勾稽以觀，足認該費用係屬原告為處理對於新
    北市政府裁罰提出異議所準備資料而支付，是原告此部分請
    求，應予准許。至於原告主張前往開庭支出加油費用及車資
    費用1,030元、停車費用30元及搭乘捷運應訴往返費用660元
    等支出部分，未據其舉證證明開車及乘車之起訖地點，及應
    訴或應訊日期之證明，難認該等費用均係為處理被告乙○○冒
    名事件而支出，是此部分請求難認有據，應予駁回。從而，
    原告請求被告連帶賠償處理費用157元(計算式：109＋4＋44＋＝
    157)，洵屬有據，應予准許，逾此部分之請求，則屬無據，
    應予駁回。
  2.按不法侵害他人之身體、健康、名譽、自由、信用、隱 私
    、貞操，或不法侵害其他人格法益而情節重大者，被害人雖
    非財產上之損害，亦得請求賠償相當之金額，民法第195條
    第1項定有明文。復按慰藉金之賠償須以人格權遭遇侵害，
    使精神上受有痛苦為必要，其核給之標準固與財產上損害之
    計算不同，然非不可斟酌雙方身分資力與加害程度，及其他
    各種情形核定相當之數額（最高法院51年台上字第223號判
    例意旨參照）。又名譽被侵害，關於非財產上之損害，加害
    人雖亦負賠償責任，但以相當之金額為限，所謂相當，自應
    以實際加害情形與其名譽影響是否重大，及被害者之身份地
    位與加害人經濟狀況等關係定之（最高法院47年台上字第12
    21號判例意旨參照）。本院審酌被告乙○○先後2次冒用原告
    名義，偽簽原告之署名，致新北市政府警察局新莊分局及新
    北市政府誤認原告有違規駕駛行為，及違規提供菸品予未滿
    18歲之人，致原告遭主管機關裁罰等情，對於原告而言，其
    姓名權、名譽權確已因被告乙○○所為而受侵害，又原告於查
    知上情時，時值孕期，為求釐清及還原事實，於生產後多次
    前往作證、應訊，並撰狀聲明異議，精神上確實受有莫大壓
    力及相當痛苦，並斟酌原告為大學畢業，擔任補教業教師，
    月收入約5萬元，110年所得36萬餘元，名下無財產；被告乙
    ○○國中畢業，擔任會計助理，月收入約3萬元，110年所得13
    萬餘元，名下無財產；被告丙○○為國中畢業，目前無工作，
    110年度無所得，名下有不動產及投資等情，業經兩造陳明
    在卷，並經本院依職權調取兩造之稅務電子閘門財產所得調
    件明細表可稽。是本院審酌兩造之身分地位、教育程度、經
    濟狀況，及原告因被告乙○○冒名行為所受精神上痛苦程度等
    一切情狀，認原告請求被告連帶賠償精神慰撫金80,000元，
    尚稱允當，應予准許。 
　3.從而，原告得請求被告連帶賠償之金額共計80,157元(計算
    式：157元＋80,000元＝80,157元)。　　　
六、綜上所述，原告依據侵權行為之法律關係，請求被告連帶給
    付80,157元，及自起訴狀繕本送達之翌日即111年5月6日起
    至清償日止，按年息百分之5計算之利息，為有理由，應予
    准許；逾此部分之請求，為無理由，應予駁回。
七、本件原告勝訴部分，係適用小額程序所為被告敗訴之判決，
    爰依民事訴訟法第436條之20規定，依職權宣告假執行，並
    依被告乙○○聲請及依職權酌定相當金額准許被告供擔保後免
    為假執行之宣告。
八、本件事證已臻明確，兩造其餘主張、攻擊防禦方法及所提之
    證據，均核與本件判決所認結果不生影響，爰毋庸逐一再加
    論述，附此敘明。　　
九、訴訟費用負擔之依據：依民事訴訟法第436條之19、第79條
    、第85條第2項規定，確定訴訟費用額為1,000元（即第一審
    裁判費），由被告連帶負擔979元，餘由原告負擔。 　　
中　　華　　民　　國　　111 　年　　8 　　月　　5 　　日
                      三重簡易庭  法  官  王士珮
以上正本係照原本作成。
如不服本判決，應於送達後20日內，向本院提出上訴狀，並表明
上訴理由（上訴理由應表明1、原判決所違背之法令及具體內容
。2、依訴訟資料可認為原判決有違背法令之具體事實。），如
於本判決宣示後送達前提起上訴者，應於判決送達後20日內補提
上訴理由書（須附繕本），如未於上訴後20日內補提合法上訴理
由書，法院得逕以裁定駁回上訴。
中　　華　　民　　國　　111 　年　　8 　　月　　5 　　日
　　　　　　　　　　　            書記官  楊家蓉